【裁判字號】    91,訴,640
【裁判日期】    920102
【裁判案由】    損害賠償
【裁判全文】
臺灣屏東地方法院民事判決  九十一年度訴字第六四○號
    原      告  甲○○
    訴訟代理人  黃吉雄律師
    被      告  乙○○
    被      告  丙○○
    共      同
    訴訟代理人  黃榮作律師
右當事人間損害賠償事件，本院判決如左：
    主      文
原告之訴及假執行之聲請均駁回。
訴訟費用由原告負擔。
    事      實
甲、原告方面：
一、聲明：（一）被告應連帶給付原告新台幣（下同）一百萬元及自起訴狀繕本送達
    翌日起至清償日止，按年息百分之五計算之利息。（二）願供擔保請准予宣告假
    執行。
二、陳述：
（一）坐落屏東縣林邊鄉○○段三四六地號建面積四一九．三二平方公尺（約一二六
      ．八四坪，下稱系爭土地）及地上建物屏東縣林邊鄉○○路九十八號（建號二
      ○九）與仁愛路一○○號（建號二一○）二棟房屋原係訴外人鄭秋水所有，於
      民國（下同）八十二年十二月二十八日出售予謝金燦，再於八十五年五月十四
      日轉賣原告，價款一千三百九十四萬元（每坪約十萬九百九十元），此有買賣
      契約書、所有權移轉契約書、土地及建築改良物所有權狀佐證。
（二）茲訴外人鄭秋水對於上開土地內未保存登記磚造平房面積五七‧○五平方公尺
      （門牌林邊鄉○○路一巷二四之七號），與未保存登記加強磚造平房面積五二
      ‧七八平方公尺各一棟，一再爭執未一併賣出，並因向原告借款八百萬元積欠
      不還，經聲請本院八十七年執字第三五二三號清償票款強制執行事件，查封該
      二棟平房，定八十九年七月四日拍賣，俾利處分土地，而鄭秋水為拖延執行，
      明知未編定門牌號碼之一棟房屋為其原始所有，竟勾串被告二人，由被告等提
      出第三人異議之訴，並供擔保十萬元停止執行，嗣由本院潮州簡易庭八十九年
      潮簡字第三四○號判決敗訴，再經本院九十年簡上字第一五○號判決駁回上訴
      確定，乃被告等仍不死心，又供擔保六萬元繼續停止執行，提起再審之訴後經
      本院九十一年再易字第十二號判決駁回在案。
（三）按債權之行使通常雖應對特定之債務人為之，但第三人如教唆債務人合謀，使
      債務之全部或一部陷於不能履行時，則債權人因此所受之損害，得依侵權行為
      之法則，向該第三人請求賠償，又查人民之財產權應受保護，債權人若無足以
      信其對債務人確有權利存在之正當理由，就查封債務人財產致生之損害，即應
      依侵權行為負責賠償損害，其無正當理由而誤認有權利存在者，亦不能解免此
      項責任，有最高法院十八年上字第二六三三號及八十六年台上字第二六九五號
      判例參照。被告等既無正當理由，自八十九年七月三日提起第三人異議之訴，
      阻撓拍賣，迄九十一年七月十九日再審判決確定，期間長達兩年，而原告所有
      之林邊鄉○○段三四六號土地於八十九年七月間公告現值每平方公尺一萬零五
      百元，至九十一年七月間公告現值僅八千三百元，價值減少九十二萬二千五百
      零四元，且原告土地如非被告濫行訴訟，八十九年七月間即可出售每坪十二萬
      元（每平方公尺三萬六千三百元）迄今每坪市價僅五萬五千元，損失約八百二
      十餘萬元，本件爰以一百萬元求償，已屬偏低應不為過。
（四）對被告抗辯所為之陳述：（１）按被告抗辯系爭林邊鄉○○段三四六號土地未
      能及時出售，係因原告查封該土地上二棟平房所致，茍無查封即無發生第三人
      異議之訴可言。證人不願購買土地與被告提起第三人異議之訴無關，原告縱有
      損害，亦與被告提起第三人異議之訴並無因果關係云云，顯屬故意顛倒黑白，
      推卸責任之飾詞，茲原告起訴已陳述系爭土地及地上平房（另有二棟保存登記
      之二層樓房）均屬訴外人鄭秋水個人所有，輾轉由原告買受，惟又積欠原告八
      百萬元，並爭執平房未一併賣出，遂將平房查封抵債，且冀求儘速拍賣後承受
      ，俾利全部處理，乃被告二人明知本院八十七年執字第三五二三號強執制行事
      件暫編四七○號面積五二‧七八平方公尺之平房係鄭秋水個人所有，於八十九
      年七月四日公告拍賣時，互相串通提起第三人異議之訴阻隢，迄九十一年八月
      廿七日始完成拍賣，原告查封平房本為合法行為，否則如何將土地併同出售？
      而被告刻意以訴訟拖延二年餘，如不胡亂提起第三人異議，豈會發生損害？如
      此詭辯倒果為因，殊屬毫無理由。（２）查證人為不可代替之證據方法，如果
      確係在場聞見待證事實，而且證述又非虛偽者，縱令證人與當事人有親屬、親
      戚或其他利害關係，其證言亦非不可採信，經最高法院五十三年台上字第二六
      七三號著有判例，本件證人趙麗華所購買之土地即屏東縣林邊鄉○○段四○四
      號，位於原告所有同段三四六號之隔鄰，此有土地謄本及地籍圖佐證，足證所
      稱因被告爭訟，始未以每坪十二萬元向原告買受確有該事實，而且目前登記之
      面積三二‧六坪，如換算每坪約五萬二千元，顯已減少價值作為說明，又本件
      原告請求損害之計算方法，如起訴狀第三點所載，係以八十九年七月間公告現
      值每平方公尺一萬零五百元，與九十一年七間公告現值八千三百元比較結果，
      所減少之九十二萬二千五百零四元，參酌每坪市價五萬五千元（以證人趙麗華
      之買賣仍達五萬二千元），略為增加七萬七千四百九十六元，核計一百萬元，
      並非依證人之陳述十二萬元為計算標準，被告所辯容有誤解。（３）次按民法
      第二百十六條第一項規定，損害賠償，除法律另有規定或契約另有訂定外，應
      以填補債權人所受損害及所失利益為限，且民法第二百十六條第一項所謂所受
      損害，即現存財產因損害事實之發生而減少，屬於積極的損害，所謂所失利益
      ，即新財產之取得因損害事實之發生而受妨害，屬於消極的損害，有最高法院
      四十八年台上字第一九三四號判例參照，系爭土地係由於被告二人不當原因提
      起第三人異議之訴事件，拖延二年餘形成財產減少，自屬積極的損害，而非可
      獲得出售之預期利益，被告辯稱並無證據證明於八十九年七月可售十二萬元並
      符合法律規定之所失利益之損失等語，仍屬無的放矢。經查被告等與訴外債務
      人鄭秋水勾串訴訟涉及侵權行為之明顯情形，除已呈庭附卷之提存所函載明被
      告丙○○之提存代理人為鄭秋水外，本院九十一年聲字第三四二號返還擔保金
      事件，民事裁定所載地址「屏東縣佳冬鄉○○村○○路三○之三號」即鄭秋水
      之住所，何況自第三人異議事件開始，丙○○始終未見出庭，反鄭秋水每庭必
      到可見一斑。
三、證據：提出買賣契約書一件、所有權移轉契約書一件、土地及建築改良物所有權
    狀三件、拍賣公告二件、本院提存所函及公告各二件、本院八十九年度潮簡字第
    三四○號及九十年度簡上字第一五○號、九十一年度再易字第一二號民事判決各
    一件（以上均影本）、地價謄本一件、土地登記謄本二件等為證。並聲請訊問證
    人趙麗華。
乙、被告方面：
一、聲明：請求判決如主文所示。
二、陳述：
（一）被告本於自己繼承所得之財產主張本院八十七年執字第三五二三號強制執行事
      件暫編四七０號面積五二．七八平方公尺之平房有所有權而提起第三人異議之
      訴，係本於法律賦予權利之行使，原告如確信該系爭平房已為其買受而取得所
      有權，即可併同土地一併出售，而無懼第三人提出異議，何以原告又查封該系
      爭平房？且系爭平房原告以「屬鄭秋水所有而查封，此查封本為合法行為。否
      則，如何將土地併同出售」云云，然查土地即仁和段三四六地號建面積四一九
      ．三二平方公尺，其上本有暫編四七一號而屬被告及其他繼承人公同共有尚未
      分割之建物，則原告將來又如何將此屬他人（被告暨其他繼承人）所有與原告
      無何債權債務關係之建物連同土地一併出售？又如何於法院公開拍賣暫編四七
      ０號建物時保證為原告購得？且本院第一次拍賣係定於八十九年七月四日，而
      本件第三人異議之訴係於八十九年七月三日提起，均早在證人趙麗華八十七年
      底或八十八年間欲購買該仁和段三四六地號土地一年多前，如何謂被告提起第
      三人異議之訴，而造成原告之損害，又本件雖迄九十一年八月二十七日完成拍
      賣暫編四七０號面積五二．七八平方公尺之土地，然迄今三四六地號土地上仍
      有被告與其他繼承人公同共有暫編四七一號之平房，有如前述，原告至今亦無
      法將他人之平房併同土地出售。此觀原告就暫編四七一號平房已提起分割共有
      物之訴即明。從而，原告謂因被告爭訟趙麗華始未以每坪十二萬元向原告買受
      云云，委無足採。
（二）原告又謂「系爭土地係由於被告二人不當原因提起第三人異議之訴，拖延二年
      係形成財產減少自屬積極的損害而非可獲得出售之預期利益」云云，非僅與前
      開可出售趙麗華每坪十二萬之主張屬消極損害相矛盾，且按原告縱有損害亦與
      被告提起第三人異議之訴無關，即兩者無相當因果關係，有如前述。再按八十
      九年七月公告現值與九十一年七月公告現值雖有差異，然此差異並非被告提此
      第三人異議之訴而引起，簡言之，被告有無提起第三人異議之訴，與公告現值
      有無調整更屬風馬牛不相干。
（三）至原告主張被告等與鄭秋水勾串訴訟及侵權行為，提存代理人為鄭秋水。返還
      擔保金事件民事裁定所載地址為鄭秋水之住所，第三人異議事件丙○○未見出
      庭，鄭秋水每庭必到云云，被告否認有與鄭秋水勾串及鄭秋水每庭必到等情事
      ，按鄭秋水既將祖先所遺留下房屋坐落之土地出售，其對被告等人亦頗自責，
      故其以長輩（為被告之叔父）身分對因此而生之訟案關心，亦人情之常，原告
      上開主張更與本件訴訟結果無涉。綜上說明，原告並無從舉證證明其有何消極
      損害，其亦自承並非請求「可獲得出售之預期利益」。然原告亦無法證明其有
      何積極損害，縱認九十一年間土地公告現值較八十九年間為高（按實際上交易
      價格並不相上下），亦係整個大環境所造成，非僅系爭土地調整而已，並非被
      告提起第三人異議之訴而有如此之神力。原告之訴實無理由。
（四）原告稱屏東縣林邊鄉○○段三四六地號建面積四一九．三二平方公尺（簡稱系
      爭土地），八十九年七月間即可出售每坪十二萬元，迄今每坪僅五萬五千元云
      云，被告否認之，此部分應由原告負舉證責任。雖證人趙麗華證述「我曾經向
      原告購買系爭土地仁和段的地，土地相鄰之建物為一００號的位置，當時土地
      上有建物，我是要買土地來重新蓋房子的，當時是在八十七年底或八十八年間
      ，開口要向他買，當時他開價十二萬五千元，我出十二萬元，後來因該筆土地
      官司糾紛尚未了結所以沒有買成，之後，我又另外購買系爭土地約隔二間房
      屋的土地，買了０．０一０七八九頃，當時每坪約五萬多元」云云，然查證人
      謂八十七年底或八十八年間開口要向原告買，原告出價十二萬五千元，證人出
      十二萬元，姑無論是否真實，然與起訴狀所稱八十九年七月可出售每坪十二萬
      元云云，並不相符，且原告並無證據證明於八十九年七月可售十二萬元並符合
      法律規定之所失利益之損失，原告之主張自不足採。系爭土地上之二棟平房係
      原告所查封，證人如於八十七年底或八十八年欲向原告高價購買，原告大可出
      賣之，因原告如無查封即無發生第三人異議之訴之可言，而可出售與證人，故
      證人不購買顯與被告提起第三人異議之訴無關，原告縱有損害，亦與被告提起
      第三人異議之訴並無因果關係。又系爭土地上在數十年前即有被告祖先留下現
      為被告二人公同共有三分之二未保存登記房屋一棟，則證人又如何能向原告購
      買系爭土地上毫無他人房屋之土地，故證人無論以何價格均無法於八十七底或
      八十八年間向原告購得土地上無他人所有不動產之系爭土地。再證人既云土地
      上有爭紛故沒有買成，何以土地上早即有他人永久存在之房屋其願以每坪十二
      萬元購買。總之，任何人至愚亦不可能以每坪十二萬元購買其上早有被告房屋
      之系爭土地，故證人上開證言殊不可採。原告謂八十九年七月可出售每坪十二
      萬元，二年後之九十一年只可出售五萬五千元云云。查原告土地迄並未出售，
      如何判定每坪出售為五萬五千元，且土地價格近二年來均差不多，早從七、八
      年前即跌價至今約五成多，如原告所指二年來從十二萬元跌為五萬五千元，即
      跌幅已逾一半，顯非實在。要之，系爭土地仍存在而未賣出，既未出售故無損
      害，且系爭土地既未出售如何計算有損失原告始終無法證明其上有被告二人
      未保存登記房屋之系爭土地於八十九年七月被告二人提起第三人異議之訴時其
      欲出售且有人欲購買每坪十二萬元之確切證據。綜上說明，原告之主張毫無根
      據，其訴確無理由。
三、證據：提出本院八十七執字第三五二三號強制執行事件拍賣通知及原告另案提起
    分割共有物之訴狀影本各乙份為證。
丙、本院依職權調閱本院潮州簡易庭八十九年潮簡字第三四○號第三人異議之訴及九
    十年簡上字第一五○號卷宗。
    理      由
一、本件原告主張：訴外人鄭秋水對於系爭土地內未保存登記磚造平房面積五七‧○
    五平方公尺（門牌林邊鄉○○路一巷二四之七號），與未保存登記加強磚造平房
    面積五二‧七八平方公尺各一棟，一再爭執未一併賣出，並因向原告借款八百萬
    元積欠不還，經聲請本院八十七年執字第三五二三號清償票款強制執行事件，查
    封該二棟平房，定八十九年七月四日拍賣，俾利處分土地，而鄭秋水為拖延執行
    ，明知未編定門牌號碼之一棟房屋為其原始所有，竟勾串被告二人，由被告等提
    出第三人異議之訴，並供擔保十萬元停止執行，嗣由本院潮州簡易庭八十九年潮
    簡字第三四○號判決敗訴，再經本院九十年簡上字第一五○號判決駁回上訴確定
    ，乃被告等仍不死心，又供擔保六萬元繼續停止執行，提起再審之訴後經本院九
    十一年再易字第十二號判決駁回在案。如非被告等無正當理由，而濫行訴訟，原
    告於八十九年七月間即可出售每坪十二萬元；惟迄今每坪市價僅五萬五千元，損
    失約八百二十餘萬元，爰依侵權行為之法則，以一百萬元求償等情。被告則以：
    系爭土地上本有暫編四七一號而屬被告及其他繼承人公同共有尚未分割之建物，
    則原告將來又如何將此屬他人（被告暨其他繼承人）所有與原告無何債權債務關
    係之建物連同土地一併出售？又如何於法院公開拍賣暫編四七０號建物時保證為
    原告購得？故原告至今亦無法將他人之平房併同土地出售。此觀原告就暫編四七
    一號平房已提起分割共有物之訴即明。原告並無從舉證證明其有何消極損害，其
    亦自承並非請求「可獲得出售之預期利益」。然原告亦無法證明其有何積極損害
    。又原告縱有損害亦與被告提起第三人異議之訴無關，即兩者無相當因果關係等
    語作為抗辯。
二、兩造不爭執之事項：原告主張系爭土地原為訴外人鄭秋水所有，經其賣給訴外人
    謝金燦，再由謝金燦賣給原告，由原告取得所有權。而鄭秋水對於系爭土地內未
    保存登記磚造平房面積五七‧○五平方公尺（門牌林邊鄉○○路一巷二四之七號
    ），與未保存登記加強磚造平房面積五二‧七八平方公尺各一棟，因鄭秋水積欠
    原告八百萬元未還，經原告聲請本院八十七年執字第三五二三號清償票款強制執
    行事件，查封該二棟平房，定期拍賣，經被告等提出第三人異議之訴，嗣由本院
    潮州簡易庭八十九年潮簡字第三四○號判決敗訴，再經本院九十年簡上字第一五
    ○號判決駁回上訴確定，乃被告等仍不死心，又供擔保六萬元繼續停止執行，提
    起再審之訴後經同院九十一年再易字第十二號判決駁回確定在案。有原告提出之
    本院提存所函及公告各二件、本院八十九年度潮簡字第三四○號及九十年度簡上
    字第一五○號、九十一年度再易字第一二號民事判決各一件（以上均影本）、土
    地登記謄本二件等為證，並為被告等所不爭執，堪信真實。
三、兩造爭執之事項：訴外人鄭秋水是否為拖延對上開未保存登記加強磚造，面積五
    二‧七八平方公尺之房屋一棟（下稱系爭房屋）之執行，勾串被告二人，由被告
    等提出第三人異議之訴及被告等是否無正當理由，濫行起訴，拖延系爭土地上房
    屋拍賣，造成原告對系爭土地無法提前高價出售之損失？經查：本件被告等提起
    八十九年度潮簡字第三四○號第三人異議之訴及九十年度簡上字第一五○號之上
    訴，係主張本院民事執行處八十七年度執字第三五二三號拍賣通知附表所載暫編
    建號四七○號之系爭房屋，為被告等與訴外人鄭秋水、鄭信楊、鄭麗梅、鄭梅香
    、劉陳玉厘、唐淑鐘等八人之被繼承人鄭壽出資所興建而原始取得所有權，因鄭
    壽於六十七年十二月十三日死亡，由被告等與訴外人鄭秋水等八人因繼承而為公
    同共有，經全體公同共有人之同意，而提起之第三人異議之訴，業經本院調取潮
    州簡易庭八十九年潮簡字第三四○號第三人異議之訴及九十年簡上字第一五○號
    卷宗，核閱屬實。次查系爭土地上內另未保存登記磚造平房面積五七‧○五平方
    公尺即門牌林邊鄉○○路一巷二四之七號磚造平房為兩造公同共有（原告於本院
    八十七年度三五二三號對債務人鄭秋水強制執行事拍賣取得該屋共有之持分），
    業經原告提起分割共有物之訴（本院以九十一年度訴字第九六九號分割共有物事
    件審理中）之事實，有原告提出之起訴狀影本為憑，並為原告所不爭執。則該屋
    與系爭房屋雖經本院九十年簡上字第一五○號第三人異議之訴事件民事判決中認
    定各有獨立出入之門戶，屬兩獨立之不同建物，系爭房屋為鄭秋水所有，而為被
    告等敗訴之判決；惟據上可知，被告等對與訴外人鄭秋水之被繼承人鄭壽所遺該
    屋與系爭房屋究否同與訴外人鄭秋水具係因繼承而公同共有，容有爭執，故而提
    起上開第三人異議之訴，換言之，被告等係行使法律上賦予之權利，並非如原告
    指稱之無正當理由。至於原告又指稱：訴外債務人鄭秋水擔任被告丙○○八十九
    年度存字第一五一三號提存事件之代理人，本院九十一年聲字第三四二號返還擔
    保金事件，民事裁定所載地址「屏東縣佳冬鄉○○村○○路三○之三號」即鄭秋
    水之住所，何況自第三人異議事件開始，丙○○始終未見出庭，反而鄭秋水每庭
    必到云云，認為鄭秋水與被告等勾串涉訟，侵害債權；但查被告等與鄭秋水為叔
    姪關係，在訴訟上作為代
    理人或送達代收人，本屬法律之所許，亦為人情之常，尚難據此事實，推定其等
    勾串涉訟，侵害原告債權。按因故意或過失，不法侵害他人之權利者，負損害賠
    償責任，民法第一百八十四條第一項前段定有明文。而侵權行為所發生之損害賠
    償請求權，以有故意或過失不法侵害他人權利及因此受有實際損害為成立要件，
    若其行為並無故意或過失，或絕無損害發生，即無賠償之可言。又侵權行為係指
    違法以及不當加損害於他人之行為而言。本件被告等既係本於法律上賦予之權利
    而提起訴訟，顯非出於無正當理由，亦無出自故意或過失。從而原告基於侵權行
    為之法律關係訴請被告等連帶給付原告新台幣一百萬元及自起訴狀繕本送達翌日
    起至清償日止，按年息百分之五計算之利息，即非有據，應予駁回。又其假執行
    之聲請，亦失依附，應併予駁回。
四、本件事證已經明確，兩造其餘之攻擊、防禦及所提之證據、聲請訊問證人趙麗華
    之證詞，均不影響本判決之基礎，故不逐一論述，附此敘明。
據上論結，本件原告之訴為無理由，並依民事訴訟法第七十八條，判決如主文。
中      華      民      國    九十二    年      一      月    二      日
                                        臺灣屏東地方法院民事第二庭
~B法      官  胡晏彰
右為正本係照原本作成。
如不服本判決，應於收受送達後二十日內向本院提出上訴書狀。
~B法院書記官  謝天祥
中      華      民      國    九十二    年      一      月    二      日


司法院資訊處製作；財團法人民間司法改革基金會備份。
